【裁判字號】    92,交聲,275
【裁判日期】    921119
【裁判案由】    違反道路交通管理處罰條例聲明異議
【裁判全文】
臺灣臺北地方法院交通事件裁定                   九十二年度交聲字第二七五號
    原處分機關  臺北市交通事件裁決所
    異  議  人
    即受處分人  甲○○
右列受處分人因違反道路交通管理處罰條例案件，對於臺北市交通事件裁決所中華民
國九十二年二月十四日所為之處分（原處分案號：北市裁三字第裁二二─ＡＢＸ五五
五九七八號及北市裁三字第裁二二─ＡＢＹ二五七三五○號）聲明異議，本院裁定如
左：
    主  文
異議均駁回。
    理  由
一、本件異議人即受處分人甲○○分別於民國九十一年二月一日八時二十分許及同一
    年十一月一日十九時四十分許，因無我國政府之駕駛許可證，竟持美國加州政府
    發行之駕駛執照，駕駛銀儂實業有限公司所有之車牌號碼九Ｃ—一二九二號自用
    小客車，行經台北市○○○路與濱江街之交岔路口、同市○○路一一○巷口處時
    ，適為在上開路段執行勤務之台北市政府警察局中山分局交通分隊警員楊璨銘及
    台北市政府警察局松山分局三民派出所警員劉耀仁攔停，以其無照駕駛，係違反
    道路交通管理處罰條例第二十一條第一項第一款規定之行為掣單，並指定應到案
    日期分別為九十一年二月十六日及九十一年十一月十六日而當場舉發，受處分人
    迨於九十二年一月三日始向原處分機關提出申訴，經原處分機關函詢台北市監理
    處有關外國政府對我國駕照承認情形，仍認受處分人持美國加州駕照開車被警查
    獲以無照駕駛舉發一節並無不當，原處分機關遂均於九十二年二月十四日依前揭
    道路交通管理處罰條例第二十一條第一項第一款及道路交通管理事件統一裁罰基
    準表之規定，共裁處受處分人新臺幣（下同）二萬四千元罰鍰。
二、據受處分人於九十二年一月三日提出之交通違規案件陳述書及九十二年二月二十
    日聲明異議狀意旨，均不否認於前揭時、地持用美國加州政府發行之駕駛執照，
    駕駛前述車牌號碼之自用小客車而遇警攔停之事實，惟以：(一)原處分機關依交通
    部公路局九十一年九月十六日九一路監牌字第九一三五一七四號新修正「主要國
    家（地區）對我國國際及國內駕駛執照態度一覽表」，認受處分人所持美國駕照
    未能符合外國對我國駕照承認情形之平等互惠原則而裁定無照駕駛，但交通部並
    未廣為宣導或由外交部駐外人員公告及通知僑民此一規定，而受處分人及旅外國
    民又如何得知並予此遵循，而本國若不承認美國駕照，為何又准許以美國駕照可
    換發本國駕照，受處分人因基於此兩張罰單而於九十二年一月六日持美國駕照換
    發本國駕照在案，此乃矛盾至極，雙重標準如何遵循。(二)據凡我國國民持本國國
    際駕照於美國任何城市均可租車駕駛，並為美國警方允許，自抵美三個月內均為
    合法，依此何來不平等互惠之情形，而美國駕照又為何不可在台灣使用，實為不
    解，如美國依此情形而同樣禁止我國駕照在美國使用，將造成多少留學生、旅外
    國民及觀光商務人員極大之困擾。(三)異議人因商務需要必須於台灣、美國及其他
    地區經常往返經商，而甚少於本國停留三十日以上，二十年前即持有美國駕照，
    於此案前亦偶遇臨檢，從未曾遭罰，也從未有任何警察告知美國駕照不可在台使
    用，實為不知者及無心之過祈請從輕裁罰等語，資為辯解。
三、惟查：
(一)、按汽車駕駛人，未領有駕駛執照駕車者，處新臺幣六千元以上一萬二千元以下罰
    鍰，道路交通管理處罰條例第二十一條第一項第一款定有明文；次按汽車駕駛執
    照為駕駛汽車之許可憑證，由駕駛人向公路監理機關申請登記，考驗及格後發給
    之；持有外國政府所發有效之正式駕駛執照者，得依平等互惠原則免考換發同等
    車類之普通駕駛執照，但持有該有效之正式駕駛執照者而具有中華民國國籍時，
    得免考換發同等車類之普通駕駛執照，道路交通安全規則第五十條第一項、第四
    項定有明文；又持有外國政府所發有效之國際駕駛執照而具有中華民國國籍者，
    得免考換發同等車類之普通駕駛執照，道路交通安全規則第五十五條第一項第三
    款亦有規定；又同條第四款亦規定，持有互惠國所發有效之國際駕駛執照，在我
    國境內作三十天以內之短期停留者，准予免辦簽證駕駛汽車；如停留超過三十天
    者，仍應填具國際駕駛執照簽證申請書，向公路監理機關辦理簽證。
(二)、本件受處分人於前揭時、地持用美國加州政府核發之駕駛執照，駕駛前述車牌號
    碼之自用小客車為警當場攔檢查獲等事實，業據受處分人坦承無訛，並有台北市
    政府警察局舉發違反道路交通管理事件通知單二紙在卷為憑，又受處分人於前揭
    遇警攔檢舉發當日，本人係在我國境內等情節，亦據其提出附卷之中華民國
    及入、出境紀錄影本，其上入、出境戳章影本附卷可稽，並經本院依職權向法務
    部入出境資訊連結作業系統查詢屬實，有出境查詢結果瀏覽二紙在卷可參，受處
    份人於九十一年一月十八日入境，同年三月二十日才出境，另九十一年十月十日
    入境，同年十一月四日才出境，是由上開
    ，受處分人本人確實在國內並持美國加州政府核發之駕駛執照，而無我國政府認
    可之駕駛執照駕車之事實，堪以認定。
(二)、受處分人所持有者僅為美國加州政府所發行之駕照，此與國際駕照有間，故依台
    北市監理站傳真至本院之九十一年九月十六日交通部路藍牌字第九一三五一七四
    號函文所檢附之「主要國家（地區）對我國際駕駛執照、國內駕駛執照態度一覽
    表」所示，美國南加州及北加州對我國國際駕照承認情形雖均為可以使用，但對
    我國駕照承認情形則均不予承認，故依前揭道路交通安全規則第五十條第四項之
    規定，持有美國加州政府所發有效之正式駕駛執照者，依平等互惠原則，並不等
    同我國政府之同等車類之普通駕駛執照，但受處分人持有該有效之正式駕駛執照
    而具有中華民國國籍，僅得免考換發同等車類之普通駕駛執照而已，且受處分人
    所持用者既非國際駕駛執照，不論在我國境內停留是否有超過三十天者，仍應填
    申請書向公路監理機關辦理換照。
(三)、今受處分人自承其因商務需要必須於台灣、美國及其他地區往返經商，並於二十
    年前即持有美國駕照云云，顯見其駕駛經驗豐富，則對其上開規定與國際通則實
    難諉稱不知，是受處分人所辯實難採信，本件事證明確，受處分人之違規行為堪
    以認定。
四、綜上所述，受處分人確無我國政府發給之駕駛許可憑證，於前述時、地駕車為警
    當場攔獲之行為，受處分人於九十二年一月三日向原處分機關提出申訴，均逾越
    應到案期限三十日以上，原處分機關依道路交通管理處罰條例第二十一條第一項
    第一款之規定及及道路交通管理事件統一裁罰基準表之規定，共裁處受處分人二
    萬四千元罰鍰，核無違誤，本件受處分人之異議為無理由，自應將其異議駁回。
五、據上論斷，應依道路交通案件處理辦法第十九條，裁定如主文。
中      華      民      國    九十二    年     十一     月     十九     日
                                    臺灣臺北地方法院交通法庭
                                        法  官  鄧德倩
右正本證明與原本無異。
如不服本裁定，應於送達後五日內，向本院提出抗告狀。
                                        書記官  石幸代
中      華      民      國    九十二    年     十一     月     十九     日


司法院資訊處製作；財團法人民間司法改革基金會備份。
